---
title: "003_Visualización y modelamiento"
output: html_document
date: "2023-08-16"
---

Apertura de bases de datos

```{r}
library(rio)
library(dplyr)
bbdd_mundo = import("003_bbdd_transformada_1996_2019.csv")
bbdd_mundo$v2caviol = NULL
bbdd_mundo$v2x_regime = NULL
bbdd_mundo$v2xcl_prpty = NULL
```



```{r}
# Reordenar las columnas de la base de datos bbdd_mundo
bbdd_mundo <- bbdd_mundo[, c("FDI4", 
                             "country_name", 
                             "year", 
                             "Factor_gobernanza", 
                             "v2cacamps", 
                             "v2cagenmob", 
                             "v2x_corr", 
                             "v2x_polyarchy", 
                             "e_gdp", 
                             "e_miinflat", 
                             "hdi", 
                             "economic_freedom", 
                             "tiempo_negocios")]
```

```{r}
# Cambiar los nombres de las columnas de la base de datos bbdd_mundo
colnames(bbdd_mundo) <- c("IED", 
                          "País", 
                          "Año", 
                          "Gobernanza", 
                          "Polarización", 
                          "Movilización", 
                          "Corrupción", 
                          "Democracia", 
                          "PBI", 
                          "Inflación", 
                          "HDI", 
                          "Libertad_económica", 
                          "Tiempo_negocios")
```



Subsets a utilizar

LATAM


```{r}
# Nombres de los países de América Latina
paises_latinoamerica <- c("Argentina", "Bolivia", "Brazil", "Chile", "Colombia", 
                          "Costa Rica", "Dominican Republic", "Ecuador", 
                          "El Salvador", "Guatemala", "Honduras", "Mexico", 
                          "Nicaragua", "Panama", "Paraguay", "Peru", "Uruguay", 
                          "Venezuela, RB", "Guyana", "Suriname", 
                          "Jamaica", "Trinidad and Tobago", "Barbados", "Saint Lucia", 
                          "Grenada", "Haiti")
# Filtrar el dataframe original para crear el subset
bbdd_latam <- bbdd_mundo[bbdd_mundo$País %in% paises_latinoamerica, ]
rownames(bbdd_latam) <- NULL
```

```{r}
#export(bbdd_latam,"004_bbdd_latam_1996_2019.csv")
```

ASEAN

```{r}
paises_asean <- c("Myanmar", "Brunei", "Cambodia", "Philippines", "Indonesia", 
                  "Lao PDR", "Malaysia", "Singapore", "Thailand", "Vietnam")
bbdd_asean <- bbdd_mundo[bbdd_mundo$País %in% paises_asean, ]
rownames(bbdd_asean) <- NULL
```

```{r}
#export(bbdd_asean,"005_bbdd_asean_1996_2019.csv")
```


# Análisis global


```{r}
library(dlookr)
diagnose_numeric(bbdd_mundo)
```




## Cálculo de correlation - Mundial


```{r}
library(dlookr)
library(dplyr)
correlate(bbdd_mundo, method = c("spearman")) 
```


```{r}
library(dlookr)
library(dplyr)
bbdd_mundo %>%#correlación de una variable
  correlate(IED, method = c("spearman")) %>%
  plot() 
```

## Cálculo de correlation - America Latina

```{r}
correlate(bbdd_latam, method = c("spearman")) 
```



```{r}
library(dlookr)
library(dplyr)
bbdd_latam %>%#correlación de una variable
  correlate(IED, method = c("spearman")) %>%
  plot()
```

## Asean


```{r}
correlate(bbdd_asean, method = c("spearman")) 
```



```{r}
library(dlookr)
library(dplyr)
bbdd_asean %>%#correlación de una variable
  correlate(IED, method = c("spearman")) %>%
  plot()
```

# Modelamiento

Heterogeneridad entre paises

```{r warning=FALSE}
library(gplots)
plotmeans(IED ~ Año, main = "Heterogeneidad entre paises", data = bbdd_mundo)
```


```{r warning=FALSE}
plotmeans(IED ~ Año, main = "Heterogeneidad a traves del tiempo", data = bbdd_mundo)
```

## Modelos de efectos fijos o aleatorios

Preparamos la data

```{r}
library(plm)
pdata <- pdata.frame(bbdd_mundo, index = c("País", "Año"))
```

### Pool de datos

```{r}
formula = IED ~ Gobernanza + Polarización + Movilización + Corrupción + Democracia + PBI + Inflación + HDI + Libertad_económica + Tiempo_negocios
```

### Modelo de efectos fijos

```{r}
modelo2 <- plm(formula, 
                data = pdata, 
                model = "within")  ## modelo de regresión de efectos fijos
summary(modelo2)
```

### Modelos aleatorios

```{r}
modelo3 <- plm(formula, 
                data = pdata, 
                model = "random")
summary(modelo3)
```

```{r}
resultado_hausman <- phtest(modelo2, modelo3)
print(resultado_hausman)
```

Mejor modelo recomendado: Modelo de efectos fijos

### Modelo rezagado


```{r}
library(plm)

# Variables que quieres rezagar
vars <- c("Polarización", "Movilización", "Corrupción", "Democracia")

# Creando las variables rezagadas
for (var in vars) {
  new_var_name <- paste(var, "lag1", sep = "_")
  pdata[[new_var_name]] <- lag(pdata[[var]], 1)
}
```


```{r}
formula_lag_vars_m = IED ~ Gobernanza + Polarización_lag1 + Movilización_lag1 + Corrupción_lag1 + Democracia_lag1 + PBI + Inflación + HDI + Libertad_económica + Tiempo_negocios

modelo4 <- plm(formula_lag_vars_m, data=pdata, model="within")
summary(modelo4)
```

#Modelo elegido


```{r}
library(stargazer)
Efectos_Fijos <- modelo2

stargazer(Efectos_Fijos, type = "text", 
          dep.var.labels = "Inversión extranjera directa, entrada neta de capital (US$)", 
          model.names=TRUE)
```


## América latina

Preparamos la data

```{r}
library(plm)
pdata_latam <- pdata.frame(bbdd_latam, index = c("País", "Año"))
```


```{r}
library(plm)
modelo_latam2 <- plm(formula, data = pdata_latam, model = "within")
summary(modelo_latam2)
```


```{r}
library(plm)
modelo_latam3 <- plm(formula, data = pdata_latam, model = "random")
summary(modelo_latam3)
```


```{r}
resultado_hausman <- phtest(modelo_latam2, modelo_latam3)
print(resultado_hausman)
```

Mejor modelo recomendado: Modelo de efectos fijos


```{r}
library(plm)

# Variables que quieres rezagar
vars <- c("Gobernanza","Corrupción")

# Creando las variables rezagadas
for (var in vars) {
  new_var_name <- paste(var, "lag1", sep = "_")
  pdata_latam[[new_var_name]] <- lag(pdata_latam[[var]], 1)
}
```


```{r}
formula_lag_vars_2 = IED ~ Gobernanza_lag1 + Polarización + Movilización + Corrupción_lag1 + Democracia + PBI + Inflación + HDI + Libertad_económica + Tiempo_negocios

modelo_latam4 <- plm(formula_lag_vars_2, data=pdata_latam, model="within")
summary(modelo_latam4)
```

```{r}
stargazer(modelo_latam4, type = "text", 
          dep.var.labels = "Inversión extranjera directa, entrada neta de capital (US$)", 
          model.names=TRUE)
```


## ASEAN

Preparamos la data

```{r}
library(plm)
pdata_asean <- pdata.frame(bbdd_asean, index = c("País", "Año"))
```


```{r}
library(plm)
modelo_asean2 <- plm(formula, data = pdata_asean, model = "within")
summary(modelo_asean2)
```



```{r}
library(plm)

# Variables que quieres rezagar
vars <- c("Gobernanza")

# Creando las variables rezagadas
for (var in vars) {
  new_var_name <- paste(var, "lag1", sep = "_")
  pdata_asean[[new_var_name]] <- lag(pdata_asean[[var]], 2)
}
```


```{r}
formula_lag_vars_3 = IED ~ Gobernanza_lag1 + Polarización + Movilización + Corrupción + Democracia + PBI + Inflación + HDI + Libertad_económica + Tiempo_negocios

modelo_asean4 <- plm(formula_lag_vars_3, data=pdata_asean, model="within")
summary(modelo_asean4)
```



Comparación 


```{r}
stargazer(modelo_asean4, type = "text")
```


```{r}
stargazer(Efectos_Fijos, modelo_latam4, modelo_asean4, type = "text", 
          dep.var.labels = "Inversión extranjera directa, entrada neta de capital (US$)", 
          model.names=TRUE, 
          notes=c("Modelo 1: Escenario Global", "Modelo 2: Escenario América Latina", "Modelo 3: Escenario ASEAN"))

```




